【裁判字號】    97,抗,220
【裁判日期】    970212
【裁判案由】    訴訟救助
【裁判全文】
臺灣高等法院民事裁定                   97年度抗字第220號
抗  告  人  乙○○
抗告人與相對人甲○○間，因請求損害賠償事件，聲請訴訟救助
，對於中華民國96年12月31日臺灣新竹地方法院96年度救字第44
號所為裁定，提起抗告，本院裁定如下：
    主  文
抗告駁回。
抗告訴訟費用由抗告人負擔。
    理  由
一、按：當事人無資力支出訴訟費用者，法院應依聲請，以裁定
    准予訴訟救助，民事訴訟法第107條第1項前段固有明文，惟
    查無資力支出訴訟費用之事由，應釋明之。前項釋明，得由
    受訴法院管轄區域內有資力之人，出具保證書代之。保證書
    內，應載明具保證書人於聲請訴訟救助人負擔訴訟費用時，
    代繳暫免之費用，同法第109條第 2、3項分別著有明文；所
    謂釋明，參照同法第 284條規定「釋明事實上之主張者，得
    用可使法院信其主張為真實之一切證據。但依證據之性質不
    能即時調查者，不在此限。」之意旨，係指應提出能即時調
    查之證據，使法院信其確無資力支出訴訟費用之事實，為真
    實；且最高法院18年度上字第 260號亦著有「所謂無資力係
    指窘於生活，且缺乏經濟上之信用者而言。」之判例意旨，
    可資參照。
二、抗告人於原法院之聲請意旨略以：相對人與抗告人間因損害
    賠償事件，業經抗告人起訴原法院以96年度重訴字第 193號
    受理在案；抗告人依法應於起訴時繳納裁判費，惟抗告人生
    活困難，積蓄用盡，名下雖擁有不動產，因與他人共有，於
    共有人不願意提供予銀行為抵押權設定登記，致使抗告人無
    法向銀行融資借款，且抗告人所持之信用卡，未依約繳款而
    遭強制停卡，抗告人實無資力再支出訴訟費；抗告人在本件
    訴訟中，於人證、物證俱全下必有勝訴之望；為此，提出台
    北富邦商業銀行信用卡帳款催繳函、台北富邦商業銀行函、
    玉山銀行信用卡帳款催繳函、台新銀行信用卡帳款催繳函、
    台灣台北地方法院94年度親字第12號判決、基隆醫院病歷表
    、里長證明書等影本，求為准予訴訟救助之裁定。
三、經查：
(一)抗告人94年間於聯邦商業銀行股份有限公司仁愛分公司有利
    息所得新台幣1,635元，且有坐落於台北市○○區○○段2小
    段268地號土地、門牌號碼台北市○○區○○里○○街162號
    2樓-3建物、及車牌號碼3JV-3737號之汽車1部，有稅務電子
    閘門財產所得調件明細表乙份在卷 (原審卷第9頁)可稽；由
    此，難認抗告人係無資力窘於生活，且缺乏經濟上之信用者
    。
(二)抗告人所提出里長證明書，係大安區車層里里長施桂英，於
    96年 4月19日出具予抗告人，為其另案與劉劍寒間之回復繼
    承權之訴訟事件，聲請訴訟救助，業經本院認定不足以釋明
    無資力支出訴訟費用，裁定駁回其聲請確定，有本院96年度
    家聲字第7號、最高法院96年度臺抗字第435號民事裁定在卷
    (原審卷第40、41頁)足憑。
(三)至於抗告人另提出積欠信用卡帳款之銀行催繳函，充其量僅
    能釋明抗告人積欠銀行之卡債，不足以釋明其窘於生活，且
    缺乏經濟上信用之當事人。
(四)綜合上述，抗告人所提出之證據資料，無一足以釋明其無資
    力窘於生活，且缺乏經濟上信用之當事人；又未據抗告人提
    出原法院管轄區域內有資力之人所出具載明具保證書人於聲
    請訴訟救助人負擔訴訟費用時，代繳暫免之費用之保證書，
    以代釋明；其聲請訴訟救助核與前揭民事訴訟法規定、最高
    法院判例意旨，尚有未合，不應准許。
四、從而，原法院裁定駁回抗告人訴訟救助之聲請，經核於法尚
    無違誤；抗告意旨仍持陳詞，指摘原法院裁定不當，求予廢
    棄，為無理由，應予駁回。
五、據上論結，本件抗告為無理由，爰依民事訴訟法第495條之1
    、第449條第1項、第95條、第78條之規定，裁定如主文。
中    華    民    國    97    年    2     月    12    日
                    民事第五庭
                        審判長法  官  魏麗娟
                              法  官  梁宏哲
                              法  官  陳博享
正本係照原本作成。
本裁定除以適用法規顯有錯誤為理由，並經本院許可外，不得再
抗告。如提起再抗告，應於收受本裁定後10日內委任律師為訴訟
代理人向本院提出再抗告狀。並繳納再抗告費新台幣1千元。
中    華    民    國    97    年    2     月    13    日
                              書記官  鄭靜如


司法院資訊處製作；財團法人民間司法改革基金會備份。
